臺灣臺中地方法院民事裁定　九十四年再字第六號
　　再審原告　甲　○
　　再審被告　乙○○
右當事人間請求損害賠償事件，再審原告對於中華民國九十三年四月十六日本院九十
三年度重訴字第七四號民事確定判決，提起再審之訴，本院裁定如下：
    主    文
再審之訴駁回。
再審訴訟費用由再審原告負擔。
    理    由
一、本件再審意旨略以：再審被告於鈞院九十三年度重訴字第七四號確定判決（下稱
    原確定判決）訴訟中所提出之臺中市西屯區調解委員會調解書，再審原告並不知
    其內容，該內容非再審原告所願。當時是因為家人對於法律不了解，所以才會代
    收新臺幣（下同）捌拾萬元，況且當時再審原告神智不清，很容易發脾氣，正需
    要金錢來醫治，援依據民事訴訟法第四百九十六條第一項第五款規定，提起本件
    再審之訴，請求廢棄原確定判決。
二、按第一審就實體上判決後，當事人提起第二審上訴因未繳審判費用，僅就訴訟程
    序予以駁斥判決確定，當事人以發見賬簿請求再審，係關於實體上主張，應認係
    專對第一審判決所提起，應專屬原第一審法院管轄，有最高法院十八年抗字第七
    八０號判例可參。經查，本件再審原告不服原確定判決，雖曾提起上訴，因未繳
    第二審裁判費，經臺灣高等法院臺中分院於九十三年六月二十九日以九十三年度
    重上字第四九號民事裁定駁回上訴，該裁定於同年七月二十四日確定，經本院依
    職權調閱上開卷證屬實，因第二審法院係因上訴不合法而裁定駁回再審原告上訴
    ，並未就第一審事件實體內容有無理由加以判斷，而再審意旨係專對原確定判決
    所提起，揆諸前揭最高法院判例意旨，應專屬原第一審法院即本院管轄，合先敘
    明。
二、又民事訴訟法第五百條第一項規定：「再審之訴，應於三十日之不變期間內提起
    」；第二項規定：「前項期間，自判決確定時起算，但再審之理由知悉在後者，
    自知悉時起算」。而第三項前段規定：「再審之訴，自判決確定時起，其再審之
    理由發生於判決確定後者，自發生時起，如已逾五年者，不得提起」。係對再審
    之訴，所設之另一限制。至本項但書規定：「以第四百九十六條第一項第五款、
    第六款或第十二款情形為再審之理由者，不在此限」云云，則係謂再審之訴以該
    等情形為再審之理由者，不受前段已逾五年，不得提起之限制，並不排除同條第
    一、二項所定三十日不變期間之適用，有最高法院七十一年度臺再字第二五０號
    判例可參，故以民事訴訟法第四百九十六條第一項第五款「當事人於訴訟未經合
    法代理者」規定提起再審之訴，依前揭最高法院判例意旨，仍應遵守民事訴訟法
    第五百條第一項、第二項所定三十日不變期間。再審原告於起訴狀內表明不受三
　　十日不變期間之限制，顯係區解法律。
三、本件再審原告係以民事訴訟法第四百九十六條第一項第五款規定，提起本件再審
    之訴，仍應遵守民事訴訟法第五百條第一項、第二項所定三十日不變期間，已如
    前述。而再審原告不服原確定判決，雖曾提起上訴，因未繳第二審裁判費，經臺
    灣高等法院臺中分院於九十三年六月二十九日以九十三年度重上字第四九號民事
    裁定駁回上訴，該裁定於同年七月二十四日確定，亦如前述，則對原確定判決提
    起再審之訴時，其再審不變期間應自裁定確定翌日即九十三年七月二十五日起算
    （參看最高法院七十八年臺抗字第一四九號判例），扣除在途期間七日，算至九
    十三年八月三十日止即告屆滿。再審原告遲至九十四年三月二日始提起本件再審
    之訴，有再審聲請狀上之本院收件日期章可稽，顯已逾再審之訴應遵守之三十日
    不變期間。
四、綜上所述，再審原告提起本件再審已逾三十日之不變期間，其訴為不合法，應予
    駁回。
據上論結，依民事訴訟法第九十五條、第七十八條、第五百零二條第一項，裁定如主
文。
中　　　華　　　民　　　國　　九十四　　年　　　三　　　月　　 十六 　　日
                              臺灣臺中地方法院民事第二庭
~B法　　　官　劉正中
正本係照原本作成。
如對本裁定抗告，須於裁定送達後十日內向本院提出抗告狀。
中　　　華　　　民　　　國　　九十四　　年　　　三　　　月　　 十六 　　日
~B法院書記官
